【裁判字號】    97,訴,1684
【裁判日期】    971231
【裁判案由】    毒品危害防制條例
【裁判全文】
臺灣高雄地方法院刑事判決              97年度訴字第1684號
公  訴  人  臺灣高雄地方法院檢察署檢察官
被      告  甲○○
選任辯護人  陳正達律師
            許惠珠律師
            洪世崇律師
上列被告因毒品危害防制條例案件，經檢察官提起公訴（97年度
偵字第21972 號），本院判決如下：
    主  文
甲○○犯運送第三級毒品罪，處有期徒刑伍年陸月。扣案第三級
毒品愷他命貳包（驗前總淨重捌佰貳拾點捌壹玖公克，驗後總淨
重捌佰貳拾點柒玖玖公克）及ELLE牌黑色行李箱壹個，均沒收之
。
    事  實
一、甲○○明知愷他命（Ketamine）係毒品危害防制條例第2 條
    第2 項所稱之第三級毒品，亦為懲治走私條例「公告管制物
    品項目及其數額」甲類第4 款之管制進出口物品，不得非法
    持有、運輸或私運進口，竟仍基於運輸愷他命進口之犯意，
    於民國97年7 月17日，自臺灣高雄國際機場搭機出境至馬來
    西亞吉隆坡後，而於翌日晚上某時許，先向姓名、年籍不詳
    之友人「麥克」協議以美金1,300 元之價格購買驗前淨重
    820.81 9公克之愷他命（驗後淨重820.799 公克），再於97
    年7 月19日上午9 時許，前往「麥克」所投宿之某飯店，由
    「麥克」將上開販賣予甲○○之愷他命分裝成2 袋，並分別
    藏在洗髮精及沐浴乳之瓶內底層，再交由甲○○置入其所攜
    帶之ELLE牌黑色行李箱內，甲○○隨即於97年7 月19日下午
    6 時許，自馬來西亞吉隆坡搭乘馬來西亞航空MH-086班機返
    抵臺灣高雄國際機場，以此方式運輸屬於第三級毒品之愷他
    命入境。嗣因甲○○託運之行李箱（行李箱編號：
    0000000000 號 、署名CHANG HAO WEN） 於高雄國際機場入
    境海關檢查室通過X 光機時，遭發現疑似藏有毒品，且因甲
    ○○遲未領取該只託運之行李箱，內政部警政署航空警察局
    高雄分局（下稱航警局高雄分局）員警遂於97年7 月22日上
    午10時許，會同財政部高雄關稅局高雄機場分局、馬來西亞
    航空公司之人員共同打開該只行李箱，當場在行李箱內之洗
    髮精、沐浴乳瓶內查獲愷他命毒品2 包（驗前總淨重820.
    819 公克，驗後總淨重820.799 公克），再循線約談甲○○
    到案後，始查知上情。
二、案經內政部警政署航空警察局高雄分局報告臺灣高雄地方法
    院檢察署檢察官偵查起訴。
    理  由
壹、程序部分（證據能力之審查）：
    按被告以外之人於審判外之陳述，雖不符刑事訴訟法第159
    條之1 至第159 條之4 之規定，而經當事人於審判程序同意
    作為證據，法院審酌該言詞陳述或書面陳述作成時之情況，
    認為適當者，亦得為證據；當事人、代理人或辯護人於法院
    調查證據時，知有第159 第1 項不得為證據之情形，而未於
    言詞辯論終結前聲明異議者，視為有前項之同意，刑事訴訟
    法第159 條之5 定有明文。本判決所援引之以下各項證據（
    詳後述），固有部分屬傳聞證據，然公訴人、被告於本院調
    查證據時，均知有前開第159 第1 項不得為證據之情形，且
    於言詞辯論終結前，均未聲明異議，本院審酌該等證據作成
    時之狀況，並無違法取證之情事，且無不宜作為證據之情形
    ，依前開說明，爰認均有證據能力，合先敘明。
貳、實體部分：
一、上揭犯罪事實，業據被告甲○○於本院審理時均能坦承不諱
    （見本院卷第19、26頁），核與證人即馬來西亞航空公司人
    員涂勝郎及證人即中華航空公司處理旅客行李業務人員劉益
    隆於財政部高雄關稅局高雄機場分局訪談時所供述查獲本件
    毒品經過情節均相符合（見警卷第6 、7 頁），且有第三級
    毒品愷他命2 包（驗前總淨重820.819 公克，驗後總淨重82
    0.799 公克）扣案可稽，並有高雄關稅局扣押貨物、運輸工
    具收據、搜索筆錄、會同啟驗無人提領旅客托運行李紀錄、
    航空警察局高雄分局扣押物品清目錄表、法務部- 入出境資
    訊連結作業資料各1 份及照片29張附卷可稽（見警卷第8、1
    0 、11、15、17至27頁，偵1 卷第4 、17頁）。而扣案愷他
    命2 包，經送高雄醫學大學附設中和紀念醫院檢驗，確實係
    屬毒品危害防制條例第2 條第2 項所稱之第三級毒品愷他命
    ，有高雄醫學大學附設中和紀念醫院97年7 月31日第0000
    -000號、第0000-000號檢驗報告2 紙附卷可稽（見偵1 卷第
    8 、9 頁）。是本件被告之自白已有相當之證據資料予以補
    強，且核與事實相符，應堪採認。從而，本件事證明確，被
    告犯行堪以認定，應予依法論科。
二、查愷他命係毒品危害防制條例第2 條第2 項所稱之第三級毒
    品，且亦為懲治走私條例「公告管制物品項目及其數額」甲
    類第4 款之管制進出口物品，不得非法持有、運輸及私運進
    口。又毒品危害防制條例第4 條第3 項之運輸第三級毒品罪
    ，所謂「運輸」，不限於運輸他人之物品為必要，其為自己
    運輸，亦屬「運輸」行為之範疇。故祇要行為人基於運輸毒
    品之意圖，而有自此地搬運輸送毒品至他地之行為，不論其
    係為自己運送或為他人運送，亦不問其係在國境內外之間或
    僅在國內運輸，其犯罪即已成立，且不以運抵目的地為完成
    犯罪之要件（最高法院97年度台上字第2907號判決意旨參照
    ）。是核被告甲○○所為，係犯毒品危害防制條例第4 條第
    3 項之運輸第三級毒品罪及懲治走私條例第2 條第1 項之私
    運管制物品進口罪。被告持有第三級毒品愷他命之低度行為
    ，已為運輸之高度行為所吸收，不另論罪。另被告以一運輸
    第三級毒品進入我國領土之行為，同時觸犯上開2 罪名，為
    想像競合犯，應依刑法第55條之規定，從一重之運輸第三級
    毒品罪論斷。爰審酌被告甲○○明知愷他命對於人體健康危
    害至鉅，向為政府嚴令禁絕流通，竟自馬來西亞運輸愷他命
    返台，所運輸之愷他命驗後淨重共計達820.799 公克之多，
    數量龐大，犯罪情節重大，如未即時查獲，恐將造成愷他命
    之流通與氾濫，不僅廣泛戕害國人身心健康，更因此滋生其
    他刑事犯罪，嚴重破壞社會治安，犯罪所生危害既深且鉅，
    惡性重大，惟考量被告所運輸之愷他命於入境後旋即為警查
    獲，尚未流入市面造成實害，被告犯後亦已坦承犯行，態度
    尚佳等一切情狀等一切具體情狀，量處如主文所示之刑，以
    資懲儆。
三、按依毒品危害防制條例第2 條第2 項規定，毒品依其成癮性
    、濫用性及對社會危害性分為4 級，並就製造、運輸、販賣
    、意圖販賣而持有、以非法方法使人施用、引誘他人施用及
    轉讓不同品項毒品之行為，分別定其處罰。至施用或持有第
    三、四級毒品，因其可罰性較低，故予除罪化，僅就施用及
    持有第一、二級毒品科以刑罰。惟鑑於第三、四級毒品均係
    管制藥品，特於同條例第11條之1 明定無正當理由，不得擅
    自持有；第18條第1 項後段復規定查獲之第三、四級毒品，
    無正當理由而擅自持有者，沒入銷燬之。從而，依同條例第
    18條第1 項後段應沒入銷燬之毒品，專指查獲之施用、持有
    第三、四級毒品而言；倘係查獲之製造、運輸、販賣、意圖
    販賣而持有、以非法方法使人施用、引誘他人施用或轉讓之
    第三、四級毒品，既屬同條例相關法條明文規定處罰之犯罪
    行為，即非該條項應沒入銷燬之範圍。又同條例第19條第1
    項所定「供犯罪所用或因犯罪所得之物」，係指犯第4 條至
    第9 條、第12條、第13條或第14條第1 項、第2 項之罪所用
    或所得之物，不包括毒品本身在內，自不得為第三、四級毒
    品之沒收依據（以犯第4 條第3 項販賣第三級毒品罪為例，
    其供犯罪所用之物，當指「供販賣第三級毒品所用之物」而
    言；第三級毒品本身為販賣之標的，為遂行販賣該毒品使用
    之物，始屬「供犯罪《犯第4 條第3 項之販賣第三級毒品罪
    》所用之物」，其理至明）。同條例對於查獲之製造、運輸
    、販賣、意圖販賣而持有、以非法方法使人施用、引誘他人
    施用及轉讓第三、四級毒品之沒收，並無特別規定，如其行
    為已構成犯罪，則該毒品即屬不受法律保護之違禁物，應回
    歸刑法之適用，依刑法第38條第1 項第1 款之規定沒收之（
    最高法院95年度台上字第911 號判決意旨參照）。從而，本
    件扣案之愷他命2 包（驗前總淨重820.819 公克，驗後總淨
    重82 0.799公克），既為被告私運回臺之物，自應依刑法第
    38條第1 項第1 款規定，不問屬於犯罪行為人與否，均沒收
    之，至鑑驗耗損之愷他命因已滅失，即無庸併予宣告沒收。
    另扣案之ELLE牌黑色行李箱1 個，為被告所有供其運輸本件
    愷他命之用，已據被告供承在卷，應依毒品危害防制條例第
    19條第1 項規定沒收之。
據上論斷，應依刑事訴訟法第299 條第1 項前段，毒品危害防制
條例第4 條第3 項、第19條第1 項，懲治走私條例第2 條第1 項
、第11條，刑法第11條、第55條、第38條第1 項第1 款，判決如
主文。
本案經檢察官乙○○到庭執行職務。
中    華    民    國    97    年    12    月    31    日
                    刑事第十八庭審判長法  官 廖建瑜
                                      法  官 林裕凱
                                      法  官 陳盈吉
以上正本證明與原本無異。
如不服本判決，應於判決送達後10日內，向本院提出上訴狀。
中    華    民    國    97    年    12    月    31    日
                                      書記官  陳展榮
附錄本判決論罪科刑法條：
毒品危害防制條例第10條
施用第1級毒品者，處6月以上5年以下有期徒刑。
施用第2級毒品者，處3年以下有期徒刑。


司法院資訊處製作；財團法人民間司法改革基金會備份。
